臺灣臺中地方法院刑事判決　　　　　　　　　　　　九十三年度訴字第二七四九號
　　公　訴　人　臺灣臺中地方法院檢察署檢察官
　　被　　　告　乙○○
　　義務辯護人　甲○○
右列被告因偽造有價證券案件，經檢察官提起公訴（九十三年度偵字第一七五六一號
），本院判決如左：
    主  文
乙○○意圖供行使之用，而偽造有價證券，處有期徒刑年貳月。如附表所示偽造之
支票壹張沒收。
    事  實
一、乙○○於民國九十年八月五日起至九十年九月二十二日止，在位於臺中市○區○○路三二二號一樓之寶麗金視聽廣場以簽帳方式消費共計二十二次，總金額為新
    台幣（下同）四十一萬一千二百三十元，已付十一萬餘元，尚欠款三十萬八千餘
    元，竟意圖供行使之用，未經其母親丙○○○之同意或授權，於九十一年十月中
    旬，在其位於臺中縣龍井鄉○○路福頭崙巷九號之住處，盜用丙○○○之印章，
    偽造發票人為林金嬌、面額三十萬元、票號FA0000000號、票載發票日九十年十
    二月三十一日之支票一紙（如附表所示，下稱系爭支票），且於九十年十月三十
    一日交付予寶麗金視聽廣場之執行董事張淑芬，以支付前開所欠款項，詎屆期因
    存款不足而未能兌現。
二、案經本院依職權告發函送臺灣臺中地方法院檢察署檢察官偵查起訴。
    理  由
一、訊據被告乙○○固坦承開立系爭支票，然矢口否認涉有前揭犯行，辯稱：伊在開
    立支票前，有得到母親丙○○○之同意，並非無權簽發云云。惟查，右揭犯罪事
    實，業據被告乙○○於本院九十二年度自緝字第四四一號詐欺等案件審理時一再
    自承：「（提示支票，有何意見？）這是我媽媽的支票沒有錯。章是家裡的印章
    ，我自己拿我媽媽的章蓋在支票上的。所以後來才會印鑑不符被退票。但是最後
    （在我開完票後在十月下旬的時候）我有問過我媽媽、爸爸，我有經過我媽媽的
    同意」、「‧‧‧。我承認未經我母親丙○○○的同意擅自開她名義的支票，再
    交付給張淑芬。但我於支票未兌現之前有告知我父親，但我父親告知我一定要讓
    該張支票兌現」等語無訛，核與證人丙○○○於本院前開案件審理中證稱：「（
    提示支票，是否妳簽發的，有何意見？）我不清楚，我有二枚印章，但我不知道
    本票上的印章是否為我的」、「（是否同意乙○○使用妳的支票）沒有」等語；
    證人丁○○於本院前開案件審理中證稱：「（是否使用過該張支票？）沒有，我
    是農會通知我有一張票到期，我才到農會去看，我跟農會的人說我開的票都只有
    三、四萬元，不可能有三十萬元的支票，該張支票是乙○○拿去使用的，我沒有
    同意他拿去使用。該張支票上的印章也不符，正確的印章應該是丙○○○，不是
    林金嬌」等語，以及該案自訴人張淑芬於該案中指稱：「（有何補充說明？）‧
    ‧‧。乙○○交給我他母親林金嬌名義的支票給我，我向他母親查詢，他母親說
    他沒有開那張支票」等語，互核相符。雖被告嗣後翻異前詞，證人丙○○○於本
    院審理時亦到庭證稱：「（民國九十年八月份時，你兒子有無回去龍井鄉跟妳說
    要開支票使用？）時間我不記得，他有跟我說要開支票，我有同意他開，他有說
    要開四張支票，金額多少我不知道」、「（去年你有來法院作證時，為何你說你
    兒子沒有得到你的同意開支票？）因為我中風四、五年，腦部受損，記憶不清」
    、「（為何現在又記得？）因為有時候又會記起來」云云；證人丁○○復到庭證
 稱：「（現在是否知道你太太當初是否有同意你兒子開支票？）知道。上次開完
    庭後，我就回去問我太太，妳是否知道妳有同意兒子開支票，之後她才告訴我她
    知道兒子開支票的事情」云云。然查，證人丙○○○亦自承：中風後，記憶力越
    來越差等語，則其於九十二年八月二十六日至本院作證時，既已明確證稱：未同
    意被告乙○○使用系爭支票等語，又豈有於九十四年一月五日至本院作證時，反
    能記得曾同意被告乙○○使用系爭支票之理？再佐以，證人丁○○復自承：「（
    農會通知你支票退票到你上次來法院開庭，時間間隔多久？）大約從九十一年初
    到九十二年八月間，這段期間我有問過我太太是否有同意兒子開支票，我太太都
    說她忘記了，這段期間我有陸續提醒她，是否有同意兒子開支票，如果有同意就
    不能冤枉兒子，這段期間她都說沒有」等語，衡諸常情，證人丙○○○、丁○○
    為被告乙○○之雙親，實無誣指被告乙○○之理，渠等既自九十一年初到九十二
    年八月間長達一年半之時間，經仔細回想，確認被告未得丙○○○之同意而開立
    系爭支票，並於九十二年八月二十六日至本院作證時，詳實陳述上情，足見被告
    乙○○確實未得其母丙○○○之同意及開立系爭支票，再者，被告若確有得其母
    丙○○○之同意，絕無一再自承未經丙○○○的同意擅自開立系爭支票之可能。
    另參以被告所開立之系爭支票，其發票人印鑑與開戶人當初所留存之印鑑並不相
    符乙節，業經臺中縣龍井鄉農會以九十三年十二月八日龍農道信字第九三六０一
    五五號函覆本院甚明，則倘證人丙○○○確實同意被告開立系爭支票，又豈有未
    一併告知被告正確印鑑章之理？綜上各情，相互勾稽，足見被告上開所辯及證人
    丙○○○、丁○○二人嗣後證詞，顯分別係事後卸責及迴護之詞，均不足採信，
    此外，並有系爭支票及退票理由單影本各一紙在卷可參。本件事證明確，被告前
    開犯行，堪以認定。
二、核被告乙○○所為，係犯刑法第二百零一條第一項意圖供行使之用，而偽造有價
    證券罪。其盜用印章之行為係偽造有價證券之階段行為，偽造後復持以行使，行
    使之低度行為亦為偽造之高度行為所吸收，均不另論罪。爰審酌被告乙○○未經
    其母親丙○○○之同意或授權而偽造支票，對票據名義人丙○○○及持有票據之
    人張淑芬所生之損害非小，且嚴重破壞金融交易秩序，於本院審理時，雖曾坦認
    所犯，但隨即飾詞否認犯行，並另由證人丙○○○、丁○○二人出面作不實之證
    詞，尚無悔意等一切情狀，量處如主文所示之刑，以示懲儆。被告所偽造如附表
    所示之支票一張，應依刑法第二百零五條之規定，宣告沒收之。
三、至證人丙○○○、丁○○於本案審理中，經具結後，前後證述不一，已如前述，
    是否涉犯刑法偽證罪，應由檢察官另行偵辦，併此指明。
據上論斷，應依刑事訴訟法第二百九十九條第一項前段，刑法第二百零一條第一項、
第二百零五條、罰金罰鍰提高標準條例第一條前段，判決如主文。
中      華      民      國    九十四    年      一      月     十九     日
                                臺灣臺中地方法院刑事第十庭
                                    審判長法  官  郭  瑞  祥
                                          法  官  黃  家  慧
                                          法  官  黃  炫  中
右正本證明與原本無異。
如不服本判決，應於送達後十日內向本院提出上訴狀（須附繕本），上訴於台灣高等
法院台中分院。
                                          書記官
中      華      民      國    九十四    年      一      月     十九     日
附錄論罪科刑法條
中華民國刑法第二百零一條
意圖供行使之用，而偽造、變造公債票、公司股票或其他有價證券者，處
三年以上十年以下有期徒刑，得併科三千元以下罰金。
行使偽造、變造之公債票、公司股票或其他有價證券，或意圖供行使之用
，而收集或交付於人者，處一年以上七年以下有期徒刑，得併科三千元以
下罰金。
中華民國刑法第二百零五條
偽造、變造之有價證券、郵票、印花稅票、信用卡、金融卡、儲值卡或其
他相類作為提款、簽帳、轉帳或支付工具之電磁紀錄物及前條之器械原料
及電磁紀錄，不問屬於犯人與否，沒收之。
附表：
票據號碼   票載發票日    面額（新台幣）  被偽造之發票人
FＺ0000000   00.12.31      三十萬元        林金嬌（印章）
